臺灣高等法院民事判決
111年度重上更一字第91號
上  訴  人  朱振衣    
            朱振中  
共      同
訴訟代理人  何文雄律師
            謝允正律師
上  訴  人  鄭萬成  
訴訟代理人  蕭琪男律師
上  訴  人  陳映汝  
兼  訴  訟
代  理  人  陳金照  
上  訴  人  鄭昭明  
            林堅立  
            陳萬力  
            林蓮對  
            王春城  
            王書擎  
            王鳳珠  
            王書耘  
            呂進來  
            王鳳蓮  

            許正吉  
            許林秀桂
            劉建新  
            梁玉華  
上15人共同
訴訟代理人  胡大中律師
上  訴  人  陳宇翔  
            譙閎少（原名陳宇威、譙宇威）

被 上訴 人  黃維卿  
            黃忠信  
            黃政富  
            黃閔澬  
            黃政道  
共      同
訴訟代理人  林月雪律師
            江鶴鵬律師
上列當事人間請求拆屋還地等事件，上訴人對於中華民國108年6
月21日臺灣新北地方法院106年度重訴字第260號第一審判決提起
上訴，經最高法院發回，上訴人聲請就假執行部分，先為辯論及
裁判，本院於民國111年9月20日言詞辯論終結，判決如下：
    主      文
上訴人關於原判決第五項假執行宣告部分之上訴駁回。
原判決附表二之三編號3關於免為假執行之供擔保金額，更正為
新臺幣參佰壹拾貳萬參仟陸佰壹拾柒元。  
    事實及理由
壹、程序方面：
一、本件被上訴人依民法第767條第1項、第821條規定，請求上
    訴人陳金照、陳宇翔、陳映汝、譙閎少（下各稱其名，合稱
    為陳金照4人）將共有如原判決附表（下稱附表）二之一編
    號8「應拆除之房屋及返還之土地」欄所示建物拆除，並將
    土地騰空返還被上訴人及全體共有人，該訴訟標的對陳金照
    4人必須合一確定，陳金照聲請就原判決假執行部分先為辯
    論及判決，係有利益於全體之行為，依民事訴訟法第56條第
    1款規定，效力及於陳宇翔、陳映汝、譙閎少，合先敘明。
二、陳宇翔、譙閎少經合法通知，未於言詞辯論期日到場，核無
    民事訴訟法第386條所列各款情形，爰依被上訴人之聲請，
    由其一造辯論而為判決。　　
貳、實體方面：　　
一、上訴人主張：被上訴人未釋明其於本案判決確定之前不為執
    行，將受有何種難以抵償或計算之損害。伊長年居住如附表
    二之一編號1至3、5至9、11、15、16、18「應拆除之房屋及
    返還之土地」欄所示建物（下稱系爭建物），已有重大感情
    ，系爭建物如遭拆除即滅失，依現行法令限制難於重建，無
    法以金錢賠償而回復至拆除前之狀態。被上訴人於原判決送
    達後數年突聲請假執行，致伊流離失所，乃濫用權利，違反
    誠實信用原則，侵害伊之適足居住權。爰依民事訴訟法第45
    5條規定，聲請就假執行之上訴先為辯論及判決等語。並於
    本院聲明：（一）原判決主文第5項關於准、免假執行之宣
    告部分廢棄。（二）上開廢棄部分，被上訴人在第一審假執
    行之聲請駁回。　　
二、被上訴人則以：上訴人因系爭建物遭拆除所受損害為所有權
    之喪失，得以金錢賠償之。又原判決送達上訴人迄今已逾3
    年，足供上訴人另覓住處，伊非權利濫用等語，資為抗辯。
    並於本院聲明：假執行之上訴駁回。　　　　
三、第二審法院應依聲請，就關於假執行之上訴，先為辯論及裁
    判，民事訴訟法第455條定有明文。本件原判決主文第1項命
    上訴人拆除系爭建物，將占用土地騰空返還被上訴人及全體
    共有人，並於主文第5項諭知兩造得分別供擔保准、免假執
    行之金額如附表二之三各編號之「原告假執行及被告免為假
    執行之供擔保金額」欄所示。上訴人對原判決命其拆除建物
    返還土地部分及該部分假執行之宣告，已提起上訴，則其聲
    請就關於假執行之上訴，先為辯論及裁判，於法即屬有據。
    又關於先就假執行為辯論及裁判者，應不問本案第一審之判
    決當否，而專就假執行之宣告調查法定要件具備與否，以判
    定其當否。是本院就本件假執行之上訴部分，僅專就假執行
    宣告之法定要件是否具備為審查，至第一審判決妥當與否，
    則不在本件審查範疇。經查：
（一）關於財產權之訴訟，原告陳明在執行前可供擔保而聲請宣
      告假執行者，雖無釋明不為執行恐受難於抵償或難於計算
      之損害，法院仍應定相當之擔保額，宣告供擔保後得為假
      執行。又前開情形，如被告釋明因假執行恐受不能回復之
      損害者，法院始應宣告駁回原告假執行之聲請。此觀民事
      訴訟法第390條第2項、第391條規定即明。本件被上訴人
      請求上訴人拆屋還地之訴訟，被上訴人雖未釋明不為執行
      恐受難於抵償或難於計算之損害，惟其既陳明在執行前願
      供擔保而聲請宣告假執行，則原法院依民事訴訟法第390
      條第2項規定，酌定相當之擔保額，准其供擔保後得為假
      執行，於法並無不合。上訴人主張被上訴人未釋明其於本
      案判決確定之前不為執行，將受有何種難以抵償或計算之
      損害，法院不應准許宣告假執行云云，尚無可採。
（二）上訴人雖主張系爭建物如遭拆除日後難以重建，伊將因假
      執行而受不能回復之損害云云。惟查本件屬財產權之訴訟
      ，上訴人拆除系爭建物所受損害，即為系爭建物所有權滅
      失之損害，顯非不得以金錢賠償而回復原狀，原判決既命
      被上訴人供擔保後始得假執行，已如上（一）所述，則上
      訴人縱受有損害，亦得以被上訴人所供擔保金受償，上訴
      人主張假執行所受損害不能回復云云，亦無可取。
（三）民事訴訟法設有假執行制度，俾原告得於判決確定前先為
      執行，原判決業准被上訴人供擔保後得為假執行，是被上
      訴人據以聲請假執行，核屬權利之正當行使。上訴人主張
      被上訴人於原判決送達後數年突聲請強制執行，乃濫用權
      利，違反誠實信用原則，侵害伊適足居住權云云，仍不足
      採。   
四、綜上所述，被上訴人雖未釋明不為執行恐受難於抵償或難於
    計算之損害，惟其已陳明願在執行前供擔保，自得依民事訴
    訟法第390條第2項規定聲請為假執行之宣告。另上訴人未釋
    明其將因假執行恐受不能回復之損害，與民事訴訟法第391
    條規定不符，其請求駁回被上訴人假執行之聲請，自屬無據
    。從而，原判決准被上訴人供擔保後得假執行，暨准上訴人
    為被上訴人預供擔保後得免為假執行，經核於法尚無不合。
    上訴意旨指摘原判決關於假執行部分為不當，求予廢棄改判
    ，為無理由，應駁回此部分之上訴。又附表二之三編號3關
    於上訴人鄭昭明免為假執行之供擔保金額，審酌其地上物占
    用新北市○○區○○段0000地號、1043-1地號土地位置如原判決
    附圖編號1043(19)、0000-0(00)所示，面積依序為114.32平
    方公尺、0.07平方公尺，占用土地每平方公尺之公告現值依
    序為新臺幣（下同）2萬7300元、3萬8300元〈見原審（一）
    卷第28、29頁之土地登記謄本〉，應以312萬3617元為當（計
    算式：27,300×114.32＋38,300×0.07＝3,123,617），爰更正
    如主文第2項所示，附此敘明。　　
五、據上論結，本件假執行部分之上訴為無理由，爰依民事訴訟
    法第455條、第449條第1項、第463條、第385條第1項前段規
    定，判決如主文。　　
中　　華　　民　　國　　111 　年　　10　　月　　4 　　日
                  民事第八庭
                      審判長法  官  邱育佩
                            法  官  林大為
                            法  官  譚德周
正本係照原本作成。
不得聲明不服。
中　　華　　民　　國　　111 　年　　10　　月　　4 　　日

                            書記官  張郁琳